【裁判字號】    97,上訴,1973
【裁判日期】    980319
【裁判案由】    誣告等
【裁判全文】
臺灣高等法院高雄分院刑事判決        97年度上訴字第1973號
上  訴  人
即  被  告  甲○○
選任辯護人  蔡將葳律師
上列上訴人因誣告等案件，不服臺灣高雄地方法院97年度訴字第
1237號中華民國97年10月22日第一審判決（起訴案號：臺灣高雄
地方法院檢察署97年度偵字第17992 號），提起上訴，本院依簡
式審判程序判決如下：
    主  文
上訴駁回。
甲○○緩刑貳年，並向國庫支付新台幣伍萬元。
    事  實
一、甲○○（原名謝育叡）與黃雅慧為男女朋友，2 人與陳旻洲
    、洪文章、董依汎及綽號「呆龍」之陳進興因參與網路線上
    遊戲而結識。陳旻洲曾追求黃雅慧未果，而要求黃雅慧返還
    曾為其支付之相關生活費用約新台幣（下同）70萬元。甲○
    ○、陳旻洲於民國95年9 月23日晚上，在高雄市左營區「御
    花園KTV 」洪文章慶生會包廂外之洽談中，謝鈞鋐表示願代
    黃雅慧償還上開債務，相約於翌（24）日前往高雄市○○區
    ○○路與文莊路口「六六小館」即陳進興工作處，討論前開
    債務清償方式。嗣於同月24日中午，甲○○、黃雅慧、陳旻
    洲、董依汎、賴達緯及賴達緯之女友前往「六六小館」集合
    ，經由陳進興、董依汎之協調，甲○○再次表示願代黃雅慧
    清償前開債務，復採陳進興之建議，並經甲○○基於自由意
    志而為同意，由甲○○簽發4 張面額各35萬元之本票，其中
    2 張本票用以清償債務，其餘2 張則作為擔保，即甲○○每
    清償35萬元，陳旻洲即須返還2 張本票，其過程中陳昱洲等
    人並未對甲○○施以強暴或脅迫。詎甲○○明知甲○○係基
    於自由意志簽發上揭4 張本票，而陳旻洲、陳進興、董依汎
    、賴達緯及其女友等人均無以恐嚇方式使甲○○為之，甲○
    ○竟基於意圖他人受刑事處分之犯意，於96年9 月4 日（起
    訴書誤植為7 日）向臺灣高雄地方法院檢察署（下稱高雄地
    檢署）檢察官言詞申告，誣指：「陳旻洲、陳進興、董依汎
    、賴達緯及其女友等5 人（下稱陳旻洲等5 人）共同在『六
    六小館』將甲○○及黃雅慧圍住，陳旻洲叫站在甲○○背後
    之呆龍陳進興，強壓甲○○肩膀，再由陳旻洲與陳進興向甲
    ○○施以『假如你不簽這張本票，就要你斷手斷腳。』之恐
    嚇性言語，致甲○○因心生畏懼而簽發前開4 張本票」等語
    ，嗣經檢察官偵查後，認甲○○係誣告而對陳旻洲不起訴處
    分確定。
二、案經臺灣高雄地方法院檢察署檢察官主動偵查起訴。
    理  由
一、訊之上訴人即被告甲○○對於上開誣告犯行坦承不諱，核與
    證人陳旻洲、陳進興、洪文章、董依汎等人所述相符，並有
    被告對陳旻洲提出言詞告訴之筆錄，及陳旻洲經不起訴處分
    確定之處分書在卷可參。本案事證明，被告誣告犯行足以認
    定。
二、核被告甲○○之所為，係犯刑法第169 條第1 項之誣告罪。
    被告甲○○於同一次偵訊時言詞誣告5 人，僅成立一誣告罪
    。
三、原審因而適用刑法第169 條規定，並審酌被告甲○○為圖免
    除所簽發本票之債務，竟為不實申告，有使他人受刑事處分
    之虞、有影響檢察官就陳旻洲等人涉犯強制、恐嚇刑責調查
    誤認之虞，危害國家刑罰追訴權之正當、正確之行使，而使
    他人有遭受不當追訴、審判之虞等一切情狀，量處有期徒刑
    7 月，以資懲儆。經核原判決認事用法，尚無不合，量刑亦
    屬允當。被告上訴意旨，認量刑過重，指摘原判決不當，即
    為無理由。應予駁回。
四、查被告未曾受有刑徒刑以上刑之宣告，有台灣高雄地方法院
    檢察署刑案資料查註紀錄表暨台灣高等法院被告全國前案紀
    錄表各一份附卷可稽，此次係屬一時失慮，致罹刑章，被告
    於本院審理中坦承犯行，復與陳旻洲達成和解，並已支付陳
    旻洲35萬元，陳旻洲並表示不再追究被告，有和解書在卷可
    憑，顯見其已有悔意，本院認被告經此論罪科刑之教訓，當
    知警惕，應無再犯之虞，本院認其所宣告之刑，以暫不執行
    為適當，爰併宣告緩刑二年，並斟酌其誣告行為造成國家訴
    訟資源之浪費，並有致陳旻洲等人被追訴或審判之危險，同
    時命其向國庫支付新台幣5 萬元，以為警惕。
據上論斷，應依刑事訴訟法第368 條、第364 條、第273 條之1
，刑法第74條第1 項第1 款、第2 項第4 款，判決如主文。
本案經檢察官許月雲到庭執行職務。
中    華    民    國    98    年    3     月    19    日
                  刑事第三庭    審判長法  官   周賢銳
                                      法  官   黃憲文
                                      法  官   黃仁松
以上正本證明與原本無異。
如不服本判決應於收受本判決後10日內向本院提出上訴書狀，其
未敘述上訴理由者，並得於提起上訴後10日內向本院補提理由書
狀（均須按他造當事人之人數附繕本）「切勿逕送上級法院」。
中    華    民    國    98    年    3     月    19    日
                                      書記官   林家煜
附錄本件判決論罪科刑法條：
中華民國刑法第169條
意圖他人受刑事或懲戒處分，向該管公務員誣告者，處7 年以下
有期徒刑。


司法院資訊處製作；財團法人民間司法改革基金會備份。
